臺灣板橋地方法院刑事判決　　　　　　　　　　　　九十二年度易字第二二七七號
　　公　訴　人　臺灣板橋地方法院檢察署檢察官
　　被　　　告　卯○○
　　　　　　　　　　　　樓之二.
　　　　　　　　地○○
　　右一人
　　選任辯護人　邱群傑律師
　　　　　　　　許卓敏律師
右列被告等因竊盜等案件，經檢察官提起公訴（九十二年度偵字第二六二七號、第四
九三一號、第六六四一號、第一一二八號、第一四四號、第一一二七七號），
本院判決如左：
    主  文
卯○○、地○○均無罪。
    理  由
一、公訴意旨略以：
（一）被告辛○○、子○○（均已結）共同基於意圖為自己不法所有之概括犯意聯絡
      ，連續在附表所示之時、地，竊取如附表所示被害人財物（詳細行竊時間、地
      點、行為人、手法、所得財物等，均如附表所示），並將上開竊得之無線電主
      機與面板等物持向被告地○○所開設位於臺北縣三重市○○路○段六七號之「
      富貴無線電專賣店」（現改名「中野通訊社」）變賣，所得由二人朋分花用。
      被告地○○明知上開無線電主機及面板等物均係辛○○、子○○二人竊得之贓
      物，竟仍基於故買贓物之概括犯意，自九十一年九月間某日起，迄九十二年一
      月間止，連續在其所開設位於臺北縣三重市○○路○段六七號之「富貴無線電
      專賣店」內，以低於市價四分之一之價格購入。嗣於九十二年一月十七日二十
      一時許，經警在地○○所開設之前揭通訊行內，查獲ＫＥＮＷＯＯＤ牌車裝無
      線電ＴＭ─七三三型四台、無線電面板六具、ＴＭ─Ｖ七型車裝無線電一台、
      無線電面板三具、ＴＭ─七三二型無線電面板三具後，循線查獲上情。
（二）被告卯○○基於意圖為自己不法所有之概括犯意，以擊破車窗之方式，連續(1)
      於九十一年十月十日零時許，在臺北縣三重市○○○路五十四號前，竊取被害
      人林俊毅所有車裝音響主機一台、螢幕一台；(2)於九十一年十一月十五日，在
      臺北縣新莊市○○街九號二樓，竊取被害人辰○○所有之手提電腦一台；(3)於
      九十一年十二月三十日，在臺北縣板橋市○○路九十三巷三號，竊取被害人乙○○所有之手提電腦一台；(4)於九十二年一月十六日二時許，在臺北縣中和市
      ○○路八八九號地下停車場，竊取被害人申○○所有之中華民國
      陽眼鏡二副、明牌皮夾二個；(5)於九十二年一月十七日七時許，在臺北市○○
      區○○街二八四巷三六弄二二號地下停車場，竊取被害人丙○○所有之車內音
      響主機一台、液晶螢幕一台、ＣＤ盒一個、車用音響轉換器一台；(6)於九十二
      年一月十七日七時三十分許，在臺北市○○區○○街二八四巷三十弄八三號地
      下室，竊取被害人丁○○所有之中國信託信用卡一張、何嘉仁書店貴賓卡一張
      、太陽眼鏡一副。嗣於九十二年一月十七日二十三時五十分許，經警在卯○○
      位於臺北縣中和市○○街十四巷四十弄十二之二號三樓住處，查獲筆記型電腦
      三台、車用音響ＣＤ盒三台、車用音響主機面板六台、車用音響主機七台、電
      腦光碟機三台、電子翻譯機三台、太陽眼鏡三付、名牌皮夾二個、申○○
      一本、何嘉仁書店貴賓卡一張、起子與扳手等工具二十支等物，始循線查獲上
      情。
　　因認被告地○○涉有刑法第三百四十九條第二項之故買贓物罪嫌，被告卯○○涉
　　有刑法第三百二十一條第一項第三款之攜帶兇器竊盜罪嫌。
二、按犯罪事實應依證據認定之，無證據不得認定犯罪事實，又不能證明被告犯罪或
    其行為不罰者，應諭知無罪之判決，刑事訴訟法第一百五十四條第二項、第三百
    零一條第一項分別定有明文。而認定不利於被告之事實，須依積極證據，苟積極
    證據不足為不利於被告事實之認定時，即應為有利於被告之認定，更不必有何有
    利之證據。最高法院著有判例可循（最高法院三十年上字第八一六號判例參照）
    。末按認定犯罪事實所憑證據，雖不以直接證據為限，間接證據亦包括在內；然
    無論直接或間接證據，其為訴訟上之證明，須於通常一般之人均不致有所懷疑，
    而得確信其為真實之程度者，始得據為有罪之認定。如未能發現相當證據，或證
    據不足以證明，自不能以推測或擬制之方法，以為裁判基礎，最高法院亦著有七
    十六年臺上字第四九八六號判例、四十年臺上字第八六號判例足參
三、公訴人認為被告地○○、卯○○涉有上開犯行，無非係以被告地○○、卯○○皆
    無法供出前述查獲物品之來源以供本院查證，亦為被告二人於警詢及本署偵訊時
    供認無訛，有警詢及本署偵訊筆錄在卷可考。且被告二人遭查獲右開物品，多係
    無線電、汽車音響及筆記型電腦，而被告地○○本身即在經營通訊行，對無線電
    之物之價錢等必是瞭解，被告卯○○非係在一般出售汽車音響、筆記型電腦等固
    定商家購買前述物品，反係在臺北縣三重市重新橋下之跳蚤市場入前開物品，並
    如前述，依經驗法則而論，汽車音響、筆記型電腦、無線電等物為高科技、精密
    度極高之產品，一般有理性之人，為求品質保證及日後維修之便利，皆會前往有
    固定店面之商家購買，且該商家亦會交付保證書以保證其出售之電腦品質無問題
    ，乃被告地○○、卯○○仍非向一般販售之商行購買，反係分別向被告辛○○等
    及不詳之人所購買，顯不符合一般之交易習慣，復未索取保證書證明前述物品品
    質無問題，又購買之物品又皆係他人失竊之贓物，則被告地○○顯有前述物品皆
    係來源不明之贓物之認識，被告卯○○前揭所辯不可採信，顯屬無疑等，為其主
    要論據。
四、訊據被告地○○、卯○○均堅詞否認上開犯行，被告地○○辯稱：只有四塊無線
    電主機板是辛○○拿來賣我的，至於是那四塊，我不能區分出來，因為機型、外
    型都一樣，我是用二、三千元跟他買三個面板，另外買一個主機，主機是用三、
    四千元買的，他分四次拿來賣我，第一次拿面板來賣我時，他說是他父親貨車上
    的，不用了，我問他為何只有面板而沒有主機，所以當天下午他又拿了一個主機
    來賣給我。後來另外二次他又分別拿了二塊面板來賣我等語。被告卯○○則辯稱
    ：除了我分租給阿明的房間搜出來的東西，其他在我家搜到的東西是我的，東西
    是我買來的或是維修的，我有電動螺絲起子、我的手提電腦警方也把他查扣了，
    東西是我從網路、回收站買來的，是在不同時間買來的，有的是買來後要維修才
    能用，為何被害人說是失竊的東西，我不知道等語。經查：
（一）被害人對於前往警局認領無線電主機及面板之過程，證人戌○○證稱：我沒有
      報警，因為這種事情常常發生，因為我有保險，事後是車行通知我們有抓到小
      偷，叫我們去領失物，我去三重分局領失物，領回無線電面板。（如何認定你
      領回的東西就是你失竊的無線電面板？）我有做記號，當時在分局有很多，我
      就慢慢找。（什麼記號？）用尖銳的東西刮痕，做個符號。（刮哪裡，做什麼
      記號？）在面板上做一個符號，隨便刮三痕做為符號。（買了多久失竊？）好
      幾年，買的時候一萬多元，失竊的時候，我那台已經不再產，失竊時的中古行
      情大約七千多。證人未○○證稱：沒有報警，因為是舊主機，所以大約價值四
      、五千元，我買了大約八個月左右，我買的時候就是舊的。因為我的主機接線
      部分有一個螺絲破掉，我都用塑膠繩綁，所以我認得出來。證人丑○○證稱：
      （有失竊何物？）車機面板，新的價值約五千元，我那時候買整台八千多，面
      板不知道多少錢。因為我已經失竊二次，都沒有報警。車行通知我們，說有抓
      到，叫我們去三重分局。因為我那個液晶面板前面有斷字，而且旋轉鈕有一個
      沒有辦法轉大小聲，少一個塑膠袋。警方有一堆讓我們去認，我那個面板少一
      個旋轉鈕。警方並無要求提出失竊身分或失竊證明，因為我們沒有報警。是車
      行通知我們東西有找到，叫我們過去，車行通知我們有失竊，因為要出險，車
      行有幫我們保險。證人甲○○證稱：沒有報警，這次有找回來，我事後跟被告
      地○○買一台，買回來之後，又找回來，在三重分局找回來，是有無線電通知
      我們，所以我就去三重分局看看。東西都一模一樣，去的時候只剩幾個，就隨
      便領一個回去。去分局，警方沒有身分過濾，或是失竊證明。我是跟別人買中
      古的，買的時候六、七千，失竊的時候價值多少我不知道。證人酉○○證稱：
      我的無線電面板被偷走，因為我的主機藏在隱密的地方，沒有被偷走，我那時
      裝到好一萬二，那是舊的，單獨面板值多少錢，我不是很清楚。（後來面板有
      無找回？）有，在三重分局，因為朋友跟我說的。（面板有無特殊記號？）沒
      有，因為面板有的都一樣，我是認我自己的型號，編號是Ｖ七型。證人己○○
      證稱：（後來有無找回失物？）有，後來經友台無線電廣播，我找到一些贓物
      ，去三重分局認領，有找到。（失竊有無報警？）想說找不到，沒有去報警，
      但是有去報修玻璃，我們是民間保險互助會。（警方有無要你提供報案證明等
      ？）我們有叫他去查，我們修理玻璃都有案底，他們可以查得到。（如何辨認
      那就是你失竊的東西？）天天在車上用，比較面熟，機台大同小異，因為天天
      在用，面板磨損程度比較記得。（大約磨損程度？特徵？）面板有點模糊不是
      很清楚，機台被拆下來也有被破壞一點，因為面板天天在看，一天在車上十五
      個小時，就看十五個小時‧‧‧。（失竊時機台價值？）大約六、七千元的價
      值。證人庚○○證稱：無線電的主機含面板被偷，價值大約一萬元左右，我買
      一萬多，買蠻久了，大約一年多。車行通知我們去三重分局。我掉的就是那個
      東西，我掉的就是那個機型跟面板，機型是我買的我認得，機型Ｖ七，Ｋ開頭
      的牌子。東西都一樣，我是從機型辨別。當時整台主機跟面板的機型好像只有
      一台，當時現場還有七三三的其他機型，但是我掉的就是這一型，所以我就領
      回。證人天○○證稱：我放在手扶箱裡面，我藏在裡面被翻動，大約價值四、
      五千元，一部主機一萬三千五，主機沒有被偷，只有面板被偷。面板是塑膠的
      ，我常常用手擦，有痕跡，我去看的時候，只剩下這一台有手擦的痕跡，所以
      我想應該就是這一部。證人癸○○證稱：同行通知我，叫我去三重分局看看有
      無我失竊的東西，最後有領回。因為面板我使用很久，磨損的痕跡我認得。我
      是買整台，整台五千元，大約買了一、二年被偷。（當初去分局認領，警方有
      無要求你提供報案證明或是失竊證明？）他有問我，但是我跟他們說我沒有報
      案，他問我這裡有無我失竊的東西。（如何辨認領回的面板？）因為面板使用
      久了，每天看，之前我有貼魔鬼貼，用刀片割的時候，有一點磨損。證人壬○○證稱：無線電的主機台及面板被偷。那時我買舊的是七千九。沒有報警。朋
      友跟我講三重分局有個案件進來，有查獲主機板叫我去看看有無失竊的東西。
      當時我看到我的面板，面板我曾經自己拆過，上面的刮痕我有印象。認領時警
      方沒有要我提供報案證明（以上均詳見本院九十三年九月十六日審判筆錄）。
      另證人巳○○證稱：沒有報警。機子沒有記號，有領回面板，我的面板是七三
      三型，因為是同一機型我就領回了。證人午○○證稱：有報警，有找回面板，
      面板是用很久的，我認的出來。買一萬多元，面板值二、三千元。所謂一萬多
      元，是指新機的價錢。證人亥○○證稱：沒有報警，被偷很多次。七三三型的
      ，我有故意作記號。整台一萬多元。證人戊○○證稱：沒有報警有找回來，是
      無線電車隊通知去三重分局看看，主機和面板都有找回來，七三三型的，我有
      做記號。買中古的，值七千多元，現在又被偷了。證人寅○○證稱：七三二型
      面板被偷，我沒有報警。在三重分局找到，機子有卡到水泥的特徵，是我姐夫
      之證述可知，甚多被害人因無線電主機及面板時常遭竊或其他因素而未報案，
      既然未有報案紀錄，則究竟有無失竊，即無認定之標準。況且，若真有失竊，
      警方或許礙於人力不足而便宜行事，由眾人自行尋找，此時，該等主機、面板
      上並無任何「序號」或「原廠編號」足茲辨明其間之差異，欲認定該等物品係
      贓物，僅能憑藉眾人對於自己物品之記憶力而已。其中證人甲○○、酉○○、
      己○○、庚○○、巳○○等人明白證稱係以一模一樣、機型相同、大同小異等
      ，為其認領之依據；另天○○、午○○、亥○○及戊○○則以手擦痕跡、認得
      出來、有做記號等為依據。惟衡諸常情，將極易失竊之物品在不妨害其價值及
      功效之情形下標示記號，雖非無法理解，然前揭證人等之形容畢竟過於模糊而
      不明確，在此情況下，渠等填載贓物領據所領走之無線電主機、面板等物，是
      否確係失竊之物，甚值懷疑。況縱認該等物品確係贓物，以被告地○○經營無
      線電通訊行此一行業，平日店內即堆放數量頗多之舊無線電主機零件及面板，
      該等無線電主機面板之來源，或為客戶購買新機時，將其舊無線電作價收購，
      或為客戶送修舊機所拋棄之主機面板，由被告地○○取其零件充當維修使用，
      而依一般商業習慣，折舊抵價收購應無向客戶索取收據之理，且舊物多為瑕疵
      或不敷使用之廢棄物，自無取得品質保證書之可能。僅以被告無法取得來源證
      明，又無品質保證書等情而認定被告收受時明知係贓物，並將上開有利被告之
      合理情況予以排除，自嫌速斷。
（二）同案被告辛○○於偵查中供稱：（賣給地○○時有無向他說是偷來的？）沒有
      ，我跟他說是家裡的（臺灣板橋地方法院檢察署，九十二年度偵字第二六二七
      號卷，第一一四頁）。又於本院審理時證稱：（拿去賣他的時候，如何告知？
      ）說是我家裡的。（你有告訴他來源嗎？）沒有。（事後有告訴子○○你賣給
      地○○的經過及價格？）我有告訴子○○我賣的價格。（賣給地○○時，他有
      無問你主機面板如何來，或是他有無要你提供出廠證明？）他只問我東西哪裡
      來的，我說是家裡來的，他沒有要我提出證明，他也沒有開收據給我。（地○○有無懷疑你這個東西是偷來的贓物？）有，他問我這是不是偷來的，我說不
      是（本院九十三年九月十六日審判筆錄）。由辛○○之證述，可認被告地○○
      於向其收購主機及面板時，辛○○並未告知該等物品係偷竊而來，甚且於地○○質疑是否為贓物之際，猶一再陳稱並非贓物，係家中物品，則能否遽認地○○對所收購之物品係贓物一節有所認識，實堪存疑。
（三）對於無線電主機及面板之價格，同案被告辛○○證稱係以面板一千五至二千元
      、機身連面板二千五百元至三千五百元賣給地○○，賣了三次，得款一萬一千
      元左右。而證人未○○證稱：伊買舊的無線電主機含面板，大約價值四、五千
      元；證人丑○○證稱：伊買新的主機含面板約八千多元；證人酉○○證稱：我
      那時裝到好一萬二，那是舊的，編號是Ｖ七型。證人天○○證稱：面板大約價
      值四、五千元，一部主機一萬三千五，機型是Ｖ七（均詳見本院九十三年九月
      十六日審判筆錄）。證人午○○證稱：無線電主機含面板新機買來一萬多元；
      證人戊○○證稱：無線電主機含面板買中古的，值七千多元等（均見本院九十
      三年十月十五日審判筆錄。由上開多名證人證述情節觀之，無線電主機含面板
      的中古機型價格略有四、五千元至七、八千元不等，甚有至萬餘元，可見不同
      機型、年份以及使用狀況均影響到中古機型之價格，然以辛○○所證述上開販
      售予地○○之價格，雖與證人買入中古機型之價格稍低，惟能否遽認與市場行
      情顯不相當，實有斟酌之餘。蓋地○○既收購中古無線電主機及面板，再予以
      販售以賺取差價之利潤，其向辛○○收購之價格自然會壓低再以較高價錢賣出
      ，此乃當然之理，亦符合社會一般交易習慣，非可因此遽認地○○係明知贓物
      而買受。
（四）對於被告卯○○部分，其於偵訊時對於贓物何來，始終供稱係於三重重新橋、
      永和福和橋下之跳蚤市場買得（臺灣板橋地方法院檢察署，九十二年度偵字第
      二六二七號卷，第一五二頁背面、九十二年度偵字第一一二八號卷，第二二
      頁背面）。另稱：（申○○、丁○○二人的
      的，他租我的房間，從他房間搜出來的（九十二年度偵字第一一二八號卷，
      第二二頁背面），卯○○上揭贓物何來之供述與在本院審理時前揭辯稱：從網
      路、回收站買來等語並不一致，雖有可疑，然與竊盜犯嫌無涉。縱認為「阿明
      」其人係卯○○所杜撰，實際上並無其人，仍無法以此即認申○○、丁○○之
      物品為卯○○所竊取。此外，共同被告辛○○對於是否將偷來之物賣給卯○○
      ，先供稱：卯○○我不認識他（九十二年度偵字第一一二七七號卷，第三七、
      三七頁背面）。被告即證人子○○亦供稱：據我所知，沒有賣給卯○○（九十
      二年度偵字第二六二七號卷，第一二九頁背面）。嗣於本院訊問時，辛○○及
      子○○乃翻異前詞，供稱：賣給卯○○，賣了一個ＶＣＤ主機跟車上的液晶電
      視的螢幕，分兩次賣等語（本院九十三年五月十八日準備程序筆錄）。渠前後
      供述雖互核不一，然該二人之供述均與卯○○是否涉有竊盜犯行無關，自無法
      於本案採為對被告卯○○涉嫌竊盜之不利認定。另證人丙○○及乙○○雖於偵
      訊時證述物品失竊之情，惟均稱未看到係何人所竊，亦未曾見過被告（臺灣板
      橋地方法院檢察署，九十二年度偵字第二六二七號卷，第一五三頁、一五三頁
      背面），二證人既未親眼目擊何人竊取贓物，警方又無在現場採得被告指紋等
      證據，自亦不足證明被告卯○○涉有竊盜行為。綜上，被告持有贓物之原因，
      不一而足，固可能係自行竊取而得，然尚不能排除係向他人買受之可能性，僅
      由卯○○住處查獲贓物之情，尚不因此即認被告涉有竊盜犯行。
五、如上所述，公訴人指訴被告地○○涉有贓物罪嫌、被告卯○○涉有竊盜罪嫌，依
    本件現存之證明資料，尚未達於通常一般之人均不致有所懷疑，而得確信其為真
    實之證明程度，仍有合理懷疑之存在，致使無從形成對被告二人為有罪之確信，
    此外復查無其他積極事證可認被告二人確有何公訴人所指之犯行，依前開說明及
    「罪證有疑，利於被告」之證據法則，本件公訴人分別起訴被告地○○贓物犯嫌
    及卯○○竊盜之犯嫌尚屬未能證明，自應為二人無罪判決之諭知。至被告卯○○
    是否涉及贓物罪嫌，因非本件起訴範圍，本院無從變更起訴法條逕予審理，應由
    檢察官另行偵查處理，附此敘明。
據上論斷，應依刑事訴訟法第三百零一條第一項前段，判決如主文。
本案經檢察官王秀慧、陳鴻濤到庭執行職務。
中　　　華　　　民　　　國　　九十三　　年　　　十　　　　月　　二十九　日
                                  　　臺灣板橋地方法院刑事第九庭
                                        審判長法　官  胡  堅  勤
                                              法　官  王  瑜  玲
                                              法　官  李  君  豪
右正本證明與原本無異。
如不服本判決，應於判決送達後十日內，向本院提出上訴狀。
                                              書記官  蕭  汝  芳
中　　　華　　　民　　　國　　九十三　　年　　　十　　　　月　　二十九　日
